【裁判字號】    97,消債抗,46
【裁判日期】    970818
【裁判案由】    更生事件
【裁判全文】
臺灣臺北地方法院民事裁定            97年度消債抗字第46號
抗  告  人  聯邦商業銀行股份有限公司
法定代理人  甲○○
代  理  人  乙○○
相  對  人  丙○○
上列抗告人因消費者債務清理條例事件，對於中華民國97年5月7
日本院97年度消債更字第44號裁定提起抗告，本院裁定如下：
    主  文
抗告駁回。
抗告程序費用新臺幣壹仟元由抗告人負擔。
    理  由
一、本件抗告意旨略以：相對人曾於民國95年10月聲請債務協商
    成功，後雖於96年7月毀諾，然依消費者債務清理條例第151
    條第5項前段規定，債務人與金融機構協商成立者，不得聲
    請更生或清算，是相對人應不得聲請更生程序。又相對人聲
    請更生無非以利息、違約金持續累計致使負債擴大，然依現
    成銀行機制，多有零利率分期攤還之個別還款專案，而相對
    人現年僅28歲，依勞動基準法所定強制退休年齡尚得工作32
    年，並非無清償債務之可能，故相對人聲請更生事件應不合
    程式或不備要件，更遑論有聲請保全處分之必要為此，爰依
    法提出抗告，請求鈞院廢棄原裁定等語。
二、按法院就更生之聲請為裁定前，得因利害關係人之聲請或依
    職權，以裁定限制債務人履行債務及債權人對於債務人行使
    債權、停止對於債務人財產之強制執行程序等，消費者債務
    清理條例第 19條第1項第2、3款固定有明文。上開消費者債
    務清理條例第19條第1項第2款，係基於維持債權人間之公平
    受償，以債務人為對象，限制其履行債務，第3款則為使債
    務人有重建更生之機會，以債權人為對象，限制其行使債權
    、聲請強制執行所為之保全（消費者債務清理條例第19條立
    法說明參照）。是法院就更生之聲請為裁定前，自應依債務
    人之財產狀況，就保全處分對債務人更生目的達成之促進，
    及保全處分實施就相關利害關係所生影響，兼顧債權人權益
    ，避免債務人惡意利用保全處分，阻礙債權人行使權利，或
    作為延期償付手段之可能性，綜合比較斟酌，決定有無以裁
    定為保全處分之必要。
三、經查，相對人陳稱其從事個人計程車營業活動，每月平均營
    業額約新臺幣（下同）30,000元，並擁有坐落臺北縣淡水鎮
    ○○○段34號土地暨其上門牌號碼臺北縣淡水鎮坪頂里8鄰
    坪頂5號建物所有權1/27、淡水鎮○○○段34之1號土地所有
    權1/9、淡水鎮○○○段39號土地所有權1/18、淡水鎮○○
    ○段42之3號土地所有權1/9、淡水鎮○○○段44號土地所有
    權1/18、淡水鎮○○○段63號土地所有權1/18、淡水鎮○○
    ○段63之1號土地所有權1/18、淡水鎮○○○段73號土地所
    有權1/36、淡水鎮○○○段107號土地所有權1/36、淡水鎮
    ○○○段108之1號土地所有權1/36及淡水鎮○○○段179號
    土地所有權1/9，另相對人每月承租門牌號碼臺北市○○路○
    段86巷1弄2號4樓房屋，每月分攤租金支出7,000元等情，有
    相對人提出之財產及收入狀況說明書、土地所有權狀、房屋
    租賃契約及臺北市計程車駕駛人執業登記證附於原審卷宗可
    稽。由上可知，相對人收入不豐，目前較穩定之收入僅每月
    從事個人計程車營業活動所得約30,000元，及前述不動產可
    供清償債務，故原裁定於裁定公告之日起60日內，限制相對
    人不得處分其財產，並限制債權人行使其債權及相對人所有
    之財產不得開始或繼續強制執行，乃係為維持各債權人間公
    平受償，增加各債權人受償機會，認倘不予保全上開不動產
    之強制執行程序，恐有致各債權人之債權無法公平受償之虞
    ，經核於法並無不合。至抗告人所指相對人是否符合更生之
    資格、有無消費者債務清理條例第151條第5項後段「但因不
    可歸責於己之事由，致履行顯有重大困難者，不在此限」之
    事由而得聲請更生及是否應准予更生云云，與准駁保全處分
    之考量因素非全然相同，且依消費者債務清理條例第19 條
    第3項、第4項規定，該保全處分法院於駁回更生或清算之聲
    請或認為必要時，得依利害關係人聲請或依職權變更或撤銷
    之，保全處分期間屆滿前，更生或清算之聲請經駁回確定者
    ，保全處分失其效力，是抗告人執此為抗告理由而主張原裁
    定應予廢棄改判，即屬無據，應予駁回。爰裁定如主文。
中    華    民    國    97    年    8    月    18     日
              民事第三庭    審判長法  官  張靜女
                                  法  官  黃明發
                                  法  官  鄭佾瑩
上為正本係照原本作成。
不得抗告。
中    華    民    國    97    年    8    月    18     日
                            書  記  官  高雲龍


司法院資訊處製作；財團法人民間司法改革基金會備份。
